臺灣花蓮地方法院刑事判決　　　　　　　 95年度訴字第535號
公　訴　人　臺灣花蓮地方法院檢察署檢察官
被　　　告　乙○○
指定辯護人　本院公設辯護人　呂維
上列被告因強盜等案件，經檢察官提起公訴（95年度偵字第6361
號），本院判決如下：
    主  文
乙○○踰越安全設備竊盜，因防護贓物及脫免逮捕，而當場施以
強暴，累犯，處有期徒刑參年捌月。扣案之手電筒壹支，沒收之
。
    犯罪事實
一、乙○○於民國93年間犯竊盜罪，經本院於94年 4月29日以93
    年度易字第171號判處有期徒刑1年 6月確定，嗣再於93年間
    違反毒品危害防制條例案件，本院於94年4月5日以94年度花
    簡字第152號判處有期徒刑6月確定，上開二罪接續執行，於
    95年 9月13日縮短刑期滿執行完畢。詎猶不知悔悟，竟意圖
    為自己不法之所有，於95年10月26日下午 3時許，頭載黑色
    球帽，並持自備之手電筒 1支，前往位於花蓮縣花蓮市○○
    ○街 2巷18號丙○○住處，先自該屋後防火巷攀爬至二樓的
    採光罩，再踏上冷氣機架上，之後攀登踰越二樓浴室之窗戶
    （未上鎖），無故侵入該住宅（無故侵入住宅部分，未據告
    訴），乃徒手竊取二樓主臥室房間裡之18k金項鍊2條（原價
    值新臺幣（下同）10000元）、戒指2枚，得手後藏放在褲子
    口袋裡，恰聽聞有人上樓察看，乃旋即躲入二樓衣櫃中，嗣
    屋主丙○○上至二樓察看，忽聽聞衣櫃中發出聲響，乃轉身
    看見乙○○口含手電筒正躲在未關閉衣櫃門之衣櫃裡，即出
    言質問乙○○為何在該處，丙○○並伸手欲抓住乙○○，乙
    ○○見狀除不敢出聲回應外，並為防護贓物及脫免逮捕，先
    出手推開丙○○的手，再用手強將丙○○推開，衝出衣櫃朝
    向二樓浴室方向逃跑，丙○○隨即尾隨緝捕，乙○○甫衝入
    二樓之浴室，正要關上浴室玻璃門，阻擋丙○○的追緝，但
    遭丙○○以左腳抵住門，使浴室門無法關閉，乙○○又惟恐
    丙○○即將進入浴室，其勢將無法順利逃離，乃一面用腳頂
    推丙○○的左腳，及以右手推壓玻璃門，並再用左手持上開
    手電筒以手電筒尖銳頭部或用手擊打丙○○的左大腿部位 3
    至 5下等方法，欲迫使丙○○知難而退，丙○○因恐玻璃門
    因而破損，不得已將左腳縮回，乙○○乘機自浴室的窗戶爬
    出逃逸。嗣為警據報後，於95年12月14日下午 2時45分許，
    在花蓮縣新城鄉○○○○路26巷10號乙○○住處查獲，起出
    金項鍊1條，並扣得乙○○作案用之帽子1頂、手電筒1支。
二、案經被害人乙○○訴由花蓮縣警察局花蓮分局報請臺灣花蓮
    地方法院檢察署檢察官偵查起訴。
    理　　由
一、證據能力方面
    按被告以外之人於審判外之言詞或書面陳述，除法律有規定
    者外，不得做為證據，刑事訴訟法第159條第1項定有明文。
    查證人丙○○於警詢中固曾為陳述，惟其嗣已於本院審理中
    到庭接受交互詰問並證述明確，且其於本院審理中之證詞與
    在警詢中所述內容，並無明顯或重大之歧異，是其之警詢筆
    錄已無作為證據之必要，應認無證據能力。
二、實體方面
    訊之被告乙○○固坦承有於上前述時間及地點，攜帶其所有
    之手電筒 1支，自二樓浴室窗戶攀爬侵入丙○○住處竊取財
    物等情不諱，惟否認有何準強盜犯行，辯稱：伊當時被發現
    時，只有用手將丙○○推開，並無攻擊丙○○的行為，嗣後
    在二樓浴室時，伊也只有用玻璃門壓丙○○的腳，並用腳頂
    開而已，並沒有持手電筒攻擊丙○○的腳云云，然查，上開
    事實，業據證人即丙○○於本院中證述歷歷，並有贓證物認
    領保管收據1紙、丙○○所拍攝之照片7幀及扣案之手電筒 1
    支在卷可參。
、而本件最主要爭執的是有關於被告究竟有無於逃跑過程中，
    有採取暴力手段攻擊被害人，而構成準強盜的刑責構成要件
    ，對此，證人丙○○於本院審理中指證稱：「我在二樓主臥
    室的衣櫥發現被告，當時被告躲在衣櫥裡面，我們面對面，
    我想要制伏他，他就雙手舞動，他有抵抗的動作，我們就發
    生拉扯，之後，被告就衝出衣櫥，他的上衣被我扯破，他後
    來跑進我更衣室的廁所內，他把玻璃門關上，我的腳伸進去
    ，門就關不起來，當時被告手握著手電筒敲伊的大腿，敲了
    3到5下，我怕玻璃被敲碎，所以就把腿縮回來，之後被告就
    轉身往廁所的氣窗跑掉。」等語（見本院卷第50頁），而證
    人對於雙方在衣櫃附近所發生的肢體衝突情形，進一步描述
    稱：被告是抵抗伊去抓他。被告有用手去推開我，伊被推開
    之後，被告才衝出來。被告並沒有正面攻擊伊，只是把伊手
    推開，防止伊去抓他等語。而對於在浴室的衝突亦再進一步
    說明陳稱：被告就是拿扣案的手電筒較尖銳的頭部攻擊伊，
    被告是用敲擊、打的動作，被告敲了3到5下，攻擊伊的左大
    腿部位，伊的腿只是一般被敲打的感覺，並沒有很痛，之後
    伊是怕玻璃門破掉，才把腳縮回來，並不是因為被告用手電
    筒敲伊等語（見本院卷第51至52頁），依照被告當時脫逃之
    際，並有以手壓推玻璃門及用腿推卻丙○○所阻擋關門的左
    腳，被告當時急欲逃跑脫免逮捕的心態，彰彰明甚，雖扣案
    之手電筒甚小，持作武器，並不足產生巨大的危害，但被告
    值此危急狀況下，只要能夠發生退卻丙○○追捕效果的任何
    手段，被告本於本能反應，均可能採行，因此，被告持系爭
    手電筒攻擊丙○○，並不違反常情，並且證人丙○○更明確
    指證被告持手電筒攻擊的方式歷歷在目，當非為其憑空所杜
    撰，準此，證人丙○○所言應屬實在，堪可採信。從而，被
    告雖然用手推玻璃門及持手電筒攻擊丙○○的腳，其原始目
    的乃僅在為防護贓物及脫免逮捕，但衡諸其手段業已對追捕
    者的人身產生一定的危害，達到施強暴的程度，縱然追捕者
    並未因而受傷，然而亦無法據此卸免被告之刑責。
、被告上開辯詞，無非事後卸責之詞，不足採信。綜上所述，
　　本案事證明確，被告犯行堪以認定，應予依法論罪科刑。
三、論罪科刑方面：
、按刑法第321條第1項第2款規定將「門扇」、「牆垣」、「
    其他安全設備」並列，則所謂「門扇」專指門戶而言，應屬
    狹義指分隔住宅或建築物內外之間之出入口大門而言，而所
    謂「其他安全設備」，指門扇牆垣以外，依通常觀念足認防
    盜之一切設備而言，如窗戶依通常觀念亦係有防盜之功能，
    自屬安全設備之一種。
、是被告踰越浴室窗戶侵入被害人家中竊取財物，復為防護贓
    物及脫免逮捕，再用手推擋被害人，復又壓玻璃門及持手電
    筒之朝尾隨前來追捕之丙○○，核其所為，係犯刑法第 330
    條、第329條之準強盜罪。
、又被告有前開犯罪及執行紀錄，於95年 9月13日縮短刑期滿
    執行完畢，有臺灣高等法院被告前案紀錄表 1份在卷足憑，
    其於 5年以內再故意犯本案有期徒刑以上之罪，為累犯，應
    依刑法第47條第1項規定加重其刑。
、然被告本件犯罪所得有限，且其於犯後坦承大部分犯行，尚
    能勇於認錯，故本院認對被告科以上開法定最低度之刑，猶
    嫌過重，在客觀上足以引起一般同情，足可憫恕，爰依刑法
    第59條之規定，減輕其刑，並先加後減之。
、爰審酌被告有前述多次竊盜前科，甫服刑完畢出監，竟再起
　　意竊取他人財物，詎其於事跡敗露後，又持手電筒攻擊前來
  　圍捕之被害人丙○○，除造成被害人財產損失外，亦危及被
    害人之生命、身體安全，並嚴重破壞社會秩序，惡性非輕，
    而其犯罪後又僅坦承刑罰較輕之竊盜罪行，對於其為防護贓
    物及脫免逮捕而對告訴人施以強暴之行為，猶飾詞否認，態
    度非佳，兼衡其犯罪動機、目的、所竊財物價值、智識程度
    等一切情狀，公訴檢察官具體求刑有期徒刑7年4月，猶屬過
    重，本院認應量處如主文所示之刑，以資懲儆。
、扣案之手電筒 1支，係被告所有供犯罪所用之物，業據其陳
    明屬實（見警卷第9頁），應依刑法第38條第1項第 2款沒收
    之。另未扣案之黑色棒球帽一頂，雖為被告於作案時所載，
    但該物查無係作為作案之工具，自無庸為沒收之諭知，併予
    敘明。
據上論斷，依刑事訟訴法第299條第 1項前段，刑法第329條、第
330條第1項、第47條第1項、第59條、第38條第1項第 2款，判決
如主文。
本案經檢察官甲○○到庭執行職務。
中　　華　　民　　國　　96　　年　　1 　　月　　31　　日
                        台灣花蓮地方法院刑事第二庭
                            審判長法  官  李 豫 雙
                                  法  官  林 韋 岑
                                  法  官  俞 秀 美
上列正本證明與原本無異。
如對本判決不服，應於送達後十日內，向本院提出上訴狀。（
應抄附繕本）告訴人或被害人如對於本判決不服者，應具備理由
請求檢察官上訴，其上訴期間之計算係以檢察官收受判決正本之
日期為準。
　　　　　　　　　　            　書記官
中　　華　　民　　國　　96　　年　　2　　月　　1 　　日
附錄本判決論罪之法律條文：
中華民國刑法第329條：
（準強盜罪）
竊盜或搶奪，因防護贓物、脫免逮捕或湮滅罪證，而當場施以強
暴脅迫者，以強盜論。
中華民國刑法第330條：
犯強盜罪而有第三百二十一條第一項各款情形之一者，處七年以
上有期徒刑。
前項之未遂犯罰之。
中華民國刑法第321條：
（加重竊盜罪）
犯竊盜罪而有左列情形之一者，處六月以上、五年以下有期徒刑
：
一  於夜間侵入住宅或有人居住之建築物、船艦或隱匿其內而犯
　　之者。
二  毀越門扇、牆垣或其他安全設備而犯之者。
三  攜帶兇器而犯之者。
四  結夥三人以上而犯之者。
五  乘火災、水災或其他災害之際而犯之者。
六  在車站或埠頭而犯之者。
前項之未遂犯罰之。
